臺灣高雄地方法院民事裁定　　　　　　 96年度財管字第132號
聲　請　人　甲○○
上聲請人聲請對被繼承人乙○○指定遺產管理人事件，本院裁定
如下：
  主  文
選任李淑妃律師為被繼承人乙○○（男，民國○○年○ 月○ 日生，
身分證統一編號：Ｚ000000000號）之遺產管理人。
程序費用由被繼承人乙○○之遺產負擔。
  理  由
一、按「繼承開始時，繼承人之有無不明者，由親屬會議於1 個
    月內選定遺產管理人，並將繼承開始及選定遺產管理人之事
    由，向法院報明」、「無親屬會議或親屬會議未於前條所定
    期限內選定遺產管理人者，利害關係人或檢察官，得聲請法
    院選任遺產管理人，並由法院依前項規定為公示催告」、又
    「先順序繼承人均拋棄其繼承權時，由次順序之繼承人繼承
    ，其次順序之繼承人有無不明或第四順序之繼承人均拋棄其
    繼承權者，準用關於無人承認繼承之規定」，民法第1177條
    、第1178條第2 項、第1176條第6 項分別定有明文。
二、聲請意旨略以：聲請人甲○○與被繼承人乙○○（民國95年
     7 月11日死亡）同係被繼承人蘇銀賜（民國95年7 月3 日
    死亡）之繼承人，因乙○○之繼承人全部拋棄繼承又無遺產
    管理人致聲請人甲○○無法辦理蘇銀賜遺產之繼承登記，爰
    依法聲請指定財政部國有財產局臺灣南區辦事處為被繼承人
    乙○○之遺產管理人等語。
三、經查：
  (一)聲請人主張前揭事實，業據聲請人提出本院95年度繼字第
    2272號通知影本、被繼承人乙○○繼承系統本、戶籍謄本、
    本院95年度繼字第2203號民事裁定影本及財政部臺灣省南區
    國稅局蘇銀賜遺產稅免稅證明書、被繼承人蘇銀賜繼承系統
    表、戶籍謄本及印鑑證明各1 份為證，並經本院依職權調取
    95年度繼字第2272號民事聲請拋棄繼承權卷宗核閱屬實。
  (二)揆諸首揭法條規定與說明，聲請人既與被繼承人乙○○同
    為被繼承人蘇銀賜之繼承人，就辦理蘇銀賜遺產登記之事項
    ，聲請人自應屬利害關係人無疑。又被繼承人乙○○之繼
    承人，包括配偶石綿花；子女蘇秋顯、蘇芳玲、蘇芳容、蘇
    珈維；孫子女賴政豪、賴政邦、賴慧純、張乃云、張宏福、
    沈莛豐；兄弟姊妹甲○○、楊蘇敬梅、郭蘇秀緞、蘇箱，均
    已依法拋棄繼承，有上開拋棄繼承權卷宗附卷足憑；此外，
    復查無其他被繼承人乙○○之合法繼承人存在，則揆諸首揭
    法條之規定，被繼承人乙○○之遺產自應準用關於無人承認
    繼承之規定，而被繼承人乙○○之親屬會議並未於死亡發生
    之日起6 個月內選定遺產管理人呈報本院，是聲請人基於利
    害關係人之地位，向本院聲請選任乙○○之遺產管理人，當
    屬有據。
  (三)本院審酌：被繼承人乙○○前揭現存之合法繼承人既均已
    依法拋棄繼承，本無義務就被繼承人乙○○之遺產再為管理
    ，且由渠等既已行使法律所賦予之拋棄繼承權，可知其等顯
    已不願再與被繼承人乙○○之遺產有何糾葛。況擔任遺產管
    理人，主要係彙整被繼承人之財產，踐行被繼承人債權、債
    務之確認，將債權人債權、債務作適法合理之分配，並於有
    繼承人承認繼承時或遺產分配後尚有剩餘時，將遺產移交繼
    承人或國庫，且須熟悉相關法律程序及具備耐心及熱心進行
    遺產處分之相關程序，否則尚有稅捐相關法令之罰責，實非
    被繼承人之一般親屬或其中受有高等教育之知識份子卻不具
    遺產管理相關知識之人必然可勝任；財政部國有財產局臺
    灣南區辦事處以96年10月26日台財產南接字第0960036399號
    函覆稱不適宜由該處擔任本案遺產管理人等詞，足見聲請人
    所指定之財政部國有財產局臺灣南區辦事處並無擔任本件遺
    產管理人之意願；經本院自高雄律師公會願意擔任法院遺
    產管理人名單中隨機選取李淑妃律師，以其專業知識乃有利
    於管理及處理被繼承人乙○○後續之遺產問題，爰選任李淑
    妃律師為被繼承人乙○○之遺產管理人。另因本件被繼承
    人乙○○之全部繼承人拋棄繼承而「準用」無人承認繼承之
    規定，並非繼承人有無不明之情形，是民法第1178條第1 關
    於承認繼承之公示催告，即無準用之餘，附此敘明。
四、程序費用負擔之依據：依非訟事件法第157 條，裁定如主文
    第二項所示。
中　　華　　民　　國　　96　　年　　11　　月　　12　　日
                  家事法庭法　官　楊智守
上為正本係照原本作成
如對本裁定抗告須於裁定送達後10日內向本院提出抗告狀
中　　華　　民　　國　　96　　年　　11　　月　　12　　日
                          書記官　蘇  豫
